【裁判字號】    97,交抗,15
【裁判日期】    970114
【裁判案由】    聲明異議
【裁判全文】
臺灣高等法院臺南分院交通事件裁定      97年度交抗字第15號
抗  告  人  甲○○
上列抗告人因違反道路交通管理處罰條例案件，不服臺灣臺南地
方法院中華民國九十六年十一月二十一日裁定（96年度交聲字第
126號），提起抗告，本院裁定如下：
    主  文
抗告駁回。
    理  由
一、本件抗告意旨略以：抗告人即受處分人行經臺南縣歸仁鄉○
    ○○路與仁愛街之交叉路口時，車速不快，依員警所言紅綠
    燈設置皆為連鎖號誌，若有闖紅燈情事，至忠孝路北與大仁
    街交叉口即員警將其攔截處，距離約二百五十公尺，不可能
    還是紅燈。其次，當時抗告人駕駛車輛與前方另輛小客車停
    等紅燈，闖紅燈者應為該車，員警是否有告發錯誤之虞。再
    者，女性駕駛旁為男性乘客，必會十分注意號誌燈變化，非
    如原審法官所言不會特別注意駕駛人行經路線之交叉路口燈
    號變換情形。最後，路口監視器亦得供調閱車輛行進速度及
    是否有闖越紅燈事實，員警之告發並未據以為證據，為此提
    起抗告，請求撤銷原裁定等語。
二、原裁定意旨略以：緣本件受處分人即抗告人於民國九十六年
    一月一日十三時三十五分許，駕駛車牌號碼UE─七六二八號
    自小客車，行經台南縣歸仁鄉○○路與仁愛街之有燈光號誌
    管制之交叉路口，由南向北行闖紅燈，移送機關以違規事證
    明確，依道路交通管理處罰條例第五十三條第一項、第六十
    三條第一項第三款及違反道路交通管理事件統一裁罰標準表
    之規定，裁處新台幣貳仟柒佰元，並記違規點數三點，核無
    違誤或不當，抗告人聲明異議各節為無理由，爰駁回其聲明
    異議。
三、經查：
（一）抗告人於九十六年一月一日十三時三十五分許，駕駛車牌
      號碼UE─七六二八號自小客車，行經臺南縣歸仁鄉○○路
      與仁愛街之有燈光號誌管制之交叉路口，由南向北行闖紅
      燈，而有違規情事，除有原處分機關交通部公路總局嘉義
      區監理所臺南市監理站嘉監南字第裁七四─M00000
      000號違反道路交通管理事件裁決書附卷可參，並有舉
      發員警張弘明於九十六年三月十五日證述：「受處分人於
      忠孝北路由南往北行駛，到了忠孝路與仁愛街的交叉路口
      時闖紅燈，紅綠燈是連鎖號誌，我親眼目睹受處分人闖紅
      燈…她到達忠孝路與大仁街交叉路口時，因為她前面有輛
      小客車停等紅燈，所以她就停下來，等紅燈變綠燈，她車
      子啟動時，我將她攔下來。」，及於九十六年四月四日證
      述：「攔下受處分人的地點距離紅綠燈路口為一百五十公
      尺，因該路是直的，且沒被其他車輛擋住視線，所以可看
      見受處分人闖紅燈，攔查的地點是我可以目視得到的地方
      。」等語可稽（見原審卷第17─27頁）。按證人張弘明乃
      為原處分機關所認定抗告人有前開違規行為之證人，其已
      到庭於原審法官面前以言詞供述抗告人有前開違規事實，
      並已就當時燈號變換情形、執勤所處位置、抗告人行駛路
      徑及闖紅燈過程等情節詳述具體明確，且證人張弘明為依
      法執行勤務之員警，與抗告人毫無怨懟，衡情當無自陷偽
      證罪而構詞誣賴抗告人之理。另於本件卷存證據資料內並
      無任何積極證據足以證明證人張弘明上開供述係屬虛偽，
      亦無有足以令人顯信證人張弘明其供述為不可採之品性證
      據或前科證據存在，本院自不得僅以證人張弘明為本件開
      單舉發抗告人之員警而全盤抹煞其所具有之證人資格。
（二）抗告人雖以其嗣後實際測量結果，第一個路口 (即忠孝北
      路與仁愛街交叉口)距離員警值勤所在地點約二百五十公
      尺，員警又說第一個路口與第二個路口之紅綠燈號誌一致
      ，其當時之車速不快，不可能在闖越第一個路口紅燈後，
      到了第二個路口時仍是紅燈等情，而抗辯證人張弘明前揭
      所證不實。惟證人張弘明於九十六年三月十五日在原審證
      稱「抗告人闖紅燈之路口距其舉發地點之實際距離應是一
      百五十至二百公尺左右」（見原審卷第18頁），於九十六
      年四月四日原審證稱「其攔下抗告人之地點距離抗告人闖
      紅燈之路口約一百五十公尺」（見原審卷第26頁），均與
      抗告人所謂之「二百五十公尺」不相符合，且根據證人張
      弘明前揭所證，其係目睹抗告人在忠孝北路與仁愛街口(
      即第一個路口)闖紅燈，當抗告人到達忠孝路與大仁街交
      叉路口 (即第二個路口)時，因前方有輛小客車停等紅燈
      而受阻，待號誌變為綠燈，抗告人車子啟動時，伊始在派
      出所大門口將抗告人攔下，攔下地點距離第二個路口約二
      十公尺 (見原審卷第19頁)，則證人張弘明目睹抗告人闖
      越第一個路口紅燈時即將之鎖定，待抗告人受阻於第二個
      路口重新啟動二十公尺後將之攔下，並無任何不合理之處
      ，亦無法得出「抗告人當時車速不快，不可能在闖越第一
      個路口紅燈後，到了第二個路口仍是紅燈」之結論，抗告
      人此部分抗告意旨因乏實據，自不足採。
（三）又交通警察製單舉發違反道路交通管理處罰條例所列之違
      規事實，本質上為行政處分，係公務員基於職務上之權力
      ，依法就特定之具體事件所為之具公法上效果之單方面行
      政行為，基於公務員為公法上行為具有公信力之原則，該
      行政行為當可被推定為真正，其據以依法處分之事實認定
      亦為正確無誤。本此公信原則，乃立法者賦予行政機關制
      定違反道路交通事件統一裁罰標準及處理細則，使執勤警
      員得當機處分以達其維護交通秩序、安全之行政目的。若
      謂公務員一切行政行為均需預留證據以證其實，則國家行
      政勢必窒礙難行。據此，刑事訴訟法就犯罪證據有關之規
      定中，與屬行政秩序罰之交通違規裁罰本質不合之部分，
      自不在準用之列。因此，本院查無任何證據足資證明執勤
      員警有捏造事實違法取締之情事存在，則執勤警員本其維
      護交通秩序、安全職責所為之舉發，自應受到合法、正確
      之推定。從而，抗告人認員警似有看錯他車輛而誤為舉發
      之虞，若無法舉證證明有此情事，應無理由。
（四）至於證人林清華雖證稱抗告人並未闖紅燈云云，原審法院
      認一般而言，乘客並不會特別注意駕駛人行經路線之交叉
      路口燈號變換情形，而證人林清華卻證稱知悉抗告人遭攔
      停前三、四百公尺前所通過之交叉路口之號誌變換情形，
      且證人林清華係抗告人之配偶，衡情易為迴護之詞，自難
      遽僅以伊之證述，而為抗告人有利之認定。另按證據之證
      明力，由法院本於確信自由判斷，但不得違背經驗法則及
      論理法則，刑事訴訟法第一百五十五條第一項定有明文，
      是為證據力自由心證主義，是故原審法院對證人林清華證
      言之證明力強弱，自有裁量空間。抗告人所稱女性駕駛旁
      之男性乘客一定會非常注意號誌的變化等云云，欠缺理論
      基礎亦無必然性，原審法院認定無可議之處。
（五）按警方取締交通違規事件，其以照相方式或調閱路口監視
      器取證者，固足為違規之證明，惟警員當場舉發者，舉發
      之員警本身之目睹、耳聞，亦為違規人違規之證明，非必
      所有之違規事件，均須有照相方足為違規之證據。況警察
      執行勤務，事項繁瑣，且違規情形一過即逝，並非長期存
      在，何能要求警察必備有照相機取證？本案舉發路口內雖
      有新裝監視錄影器，然證人張弘明前往調閱時並未照到紅
      綠燈部分，無舉發照片為佐證，但抗告人之違規行為既經
      證人張弘明具結證述明確，且其所述內容並無何矛盾或違
      背經驗法則之處，自得為原審法院判斷之依據，足認抗告
      人駕駛車輛在上開時、地，確有闖越紅燈之違規行為。
四、綜上所述，抗告人駕駛汽車於前揭時、地闖越紅燈違規事證
    明確。原審因認原處分機關所認違規情事無誤，而駁回聲明
    異議，本院經核無不當或違法。抗告人猶執前詞指摘原裁定
    違法不當，為無理由，應予駁回。
據上論結，應依道路交通案件處理辦法第二十六條，刑事訴訟法
第四百十二條，裁定如主文。
中    華    民    國    97     年    1    月    14    日
                  刑事第二庭    審判長法  官  葉居正
                                      法  官  洪碧雀
                                      法  官  吳勇輝
以上正本證明與原本無異。
不得再抗告。
                                      書記官  李良倩
中    華    民    國    97     年    1    月    14    日


司法院資訊處製作；財團法人民間司法改革基金會備份。
